【裁判字號】    92,再微,1
【裁判日期】    920128
【裁判案由】    再審之訴
【裁判全文】
臺灣板橋地方法院民事判決  九十二年度再微字第一號
    再審原告    甲○○
    再審被告    成德水電工程有限公司
    法定代理人  乙○○
右當事人間請求再審之訴事件，再審原告對於中華民國九十年八月二十七日本院板橋
簡易庭九十年度板小字第七五三號、九十一年三月二十七日九十年度上小上字第一０
五號確定判決提起再審之訴，本院判決如左：
    主  文
再審之訴駁回。
再審訴訟費用由再審原告負擔。
    事  實
甲、再審原告方面：
一、聲明：求為判決：(一)本院板橋簡易庭九十年度板小字第七五三號、九十年度上小
    上字第一０五號確定判決廢棄。(二)再審被告應自九十年三月起，按月給付租金新
    台幣（下同）七千元予張碧桃，並由再審原告代為受領至清償一十萬元。(三)再審
    及前程序第一、二審訴訟費用由再審被告負擔。
二、陳述：除與原判決記載相同者，茲引用之外，補稱：
    (一)再審被告成德水電工程有限公司向台北國際商業銀行板橋分行貸款，係以張碧
      桃及卓春褔之名下不動產為擔保，並設定第一順位抵押權予銀行，故以再審被
      告為貸款名義人向銀行繳款乃天經地義之事，互核再審被告於第一審提出之台
      北國際商業銀行借據，及單筆放款繳息狀況查詢單中均載明借款人為成德水電
      工程有限公司，即可證明。惟第一審判決僅以建物登記謄本所載，並未就再審
      原告及再審被告所提之前開借據及單筆放款繳息狀況查詢單之資料詳加審認，
      且第二審確定之判決亦對此重要之證物，漏未斟酌，即逕行駁回再審原告之訴
      ，為此再審原告依民事訴訟法第四百九十七條之規定，提起再審之訴。
    (二)原第一審判決以再審原告所提出之建物登記簿謄本所載，建號一二九七（門牌
      號碼為台北縣永和市○○路○段三四四號房屋）為再審被告之法定代理人卓春
      褔所有，另建號一二九八（門牌號碼為台北縣永和市○○路○段三四六號房屋
      ）則為訴外人張碧桃所有，而其二人於八十三年六月十五日，以上述所有建物
      向台北國際商業銀行板橋分行辦理貸款，債務人亦登記為卓、張二人。惟查台
      北國際商業銀行之借據，及單筆放款繳息查詢單中，借款人均是成德水電工程
      有限公司，並無訴外人張碧桃之姓名，何來卓、張二人為債務人之理？原第一
      審判決並未斟酌及調查台北國際商業銀行之借據及放款繳息查詢單，僅以建物
      登記簿謄本所載遽為判斷，實嫌草率。蓋一般銀行貸款實務上，常見債務人向
      銀行辦妥設定抵押借款後，茲因其他因素，嗣再辦理債務人名義或借款金額或
      其他事項之變更，然原第一審法院並未詳加調查原債務人雖登記為卓春褔、張
      碧桃二人，為何嗣變更為再審被告之事。況原第一審判決載明卓、張二人係於
      八十三年六月十五日貸款，但觀台北國際商業銀行借據所載之借款日為八十三
      年七月八日，此與原第一審判決所述並不相符。準此，再審被告與訴外人張碧
      桃並非為共同之債務人，而係再審被告自身之債務，故再審被告向銀行繳納之
      一百四十萬元，實為其本身應付之債務，與訴外人張碧桃無關。嗣再審原告具
      體說明原第一審判決違背法令之事由，上訴第二審，然第二審法院亦未對此足
      以影響判決之重要證物為斟酌，即駁回再審原告之上訴，於當事人權益之保障
      顯欠周延，爰提起再審之訴請求判決如訴之聲明所示。
三、證據：除援用第一審所提證據外，補提借據一件、單筆放款繳息狀況查詢單三件
    為證。
乙、再審被告方面：
    本件未行言詞辯論，無通知再審被告之必要，再審被告亦未提出書狀為任何聲明
    及陳述。
丙、本院方面：本院依職權調閱本院板橋簡易庭九十年度板小字第七五三號、九十年
    度上小上字第一０五號卷宗。
    理  由
一、按再審之訴顯無理由，得不經言詞辯論，以判決駁回之，民事訴訟法第五百零二
    條第二項定有明文。復按民事訴訟法第四百九十七條所規定之「就足以影響於判
    決之重要證物漏未斟酌」，係指第二審言詞辯論終結前，已經存在並已為聲明證
    據聲明之證據，第二審確定判決未調查，且未於判決理由中說明其無調查、斟酌
    之必要，或雖經調查而未於判決中斟酌者而言。
二、本件再審原告主張：原第一審判決以再審原告所提出之建物登記簿謄本所載，建
    號一二九七門牌號碼為台北縣永和市○○路○段三四四號之房屋為再審被告之法
    定代理人卓春褔所有，另建號一二九八門牌號碼為台北縣永和市○○路○段三四
    六號之房屋則為訴外人張碧桃所有，而其二人於八十三年六月十五日，以上述所
    有建物向台北國際商業銀行板橋分行辦理貸款，債務人亦登記為卓、張二人。惟
    查台北國際商業銀行之借據，及單筆放款繳息查詢單中，借款人均是成德水電工
    程有限公司，原第一、二審判決並未斟酌及調查台北國際商業銀行之借據，及放
    款繳息查詢單，僅以建物登記簿謄本所載遽為判斷，顯有民事訴訟法第四百九十
    七條所規定「就足以影響於判決之重要證物漏未斟酌」之再審事由云云。
三、經查再審原告於第一審訴訟程序中固主張：再審被告為台北國際商業銀行之借款
    人云云，惟卷內並無再審原告所指之借據一件，及單筆放款繳息狀況查詢單三件
    供第一審斟酌，再審原告僅提出台北縣永和市○○路○段三四四號、三四六號房
    屋之建物登記簿謄本為證，嗣再審原告上訴時，經二審法院諭知，始行提出前開
    借據及查詢單等情，業經本院調閱前開卷宗核閱詳實，揆諸首揭說明，原第一審
    確定判決並無就足以影響於判決之重要證物漏未斟酌之情事。況民依事訴訟法第
    四百六十六條規定不得上訴於第三審法院之事件，其經第二審確定之判決，如就
    足以影響於決之重要證物漏未斟酌者，固得提起再審之訴，惟此種再審，須係對
    於第二審之確定判決為之，若係第一審之確定判決，雖係不得上訴於第三審之事
    件，因其尚得向第二審法院聲明不服，自無許其提再審之訴之餘地，民事訟法第
    四百九十七條文義甚明。是再審原告以就足以影響於判決之證物漏未斟酌為由，
    對於第一審確定判決提起再審之訴，於法顯屬無據。
四、復查再審原告雖於第二審程序提出借據一件，及單筆放款繳息狀況查詢單三件為
    證，惟（小額訴訟）當事人於第二審程序不得提出新攻擊或防禦方法，但因原法
    院違背法令致未能提出者，不在此限，民事訴訟法第四百三十六條之二十八定有
    明文，再審原告並能證明第一審法院有何違反法令之情事，致其無法於第一審提
    出該項證物，參酌前揭法律規定，再審原告不得於第二審程序中提供，縱令於第
    二審程序中提出，第二審法院亦不得斟酌，自無第二審言詞辯論終結前，已經存
    在並已為聲明證據聲明之證據，第二審確定判決未調查，且未於判決理由中說明
    其無調查、斟酌之必要或雖經調查而未於判決中斟酌者可言，核再審原告以第二
    審確定判決就足以影響於判決之重要證物漏未斟酌提起本件再審，難謂有據。
五、從而，再審原告以第一、二確定審判決有民事訴訟法第四百九十七條之事由，而
    提起本件再審之訴，顯無理由，爰不經言論辯論，逕予駁回。
六、據上論結：本件再審之訴為無理由，依民事訴訟法第七十八條，裁定如主文。
中      華      民      國    九十二    年      一      月    二十八    日
                                  臺灣板橋地方法院民事第三法庭
~B審判長法  官  黃麟倫
~B      法  官  徐玉玲
~B      法  官  何君豪
右正本證明與原本無異
本件判決不得上訴
中      華      民      國    九十二    年      一      月    二十八    日
~B      法院書記官  蕭興南


司法院資訊處製作；財團法人民間司法改革基金會備份。
